臺灣臺南地方法院刑事判決　　　　　　　93年度交訴字第44號
公　訴　人　臺灣台南地方法院檢察署檢察官
被　　　告　乙○○
上列被告因過失致死案件，經檢察官提起公訴（九十二年度偵字
第一二六二五號），本院判決如下：
    主  文
乙○○因過失致人於死，累犯，處有期徒刑壹年貳月。
    事  實
一、乙○○前於民國七十九年間，因犯恐嚇罪及違反懲治盜匪條
    例等案件，經本院以七十九年訴字第一三一七號判決分別判
    處有期徒刑四年十月及九年，並定應執行刑有期徒刑十二年
    在案，嗣經臺灣高等法院臺南分院以八十年上訴字第九三三
    號判決撤銷恐嚇罪部分，改判有期徒刑四年，懲治盜匪條例
    部分則駁回上訴，合併定應執行刑十一年六月，再經最高法
    院以八十一年台上字第三一五六號判決駁回上訴確定，甫於
    九十一年四月十五日假釋付保護管束期滿執行完畢。然其猶
    不知悔改，復於九十二年九月二十日二十時十五分許，在未
    考領有普通小型車駕駛執照之情況下，竟駕駛車牌號碼八Ｗ
    —四六三三號（起訴書誤載為八Ｗ—四六六三）自用小貨車
    ，沿台南縣玉井鄉○○路由北往南方向行駛，行經該路與民
    族路之交岔路口時，理應注意汽車行駛至交岔路口左轉彎時
    ，應行至交岔路口中心處左轉；且汽車行駛時，駕駛人應注
    意車前狀況，並隨時採取必要之安全措施，而依當時天氣晴
    朗、夜間有照明、路面乾燥、無缺陷，亦無障礙物，且視距
    良好等情，客觀上亦無不能注意之情事，竟疏未注意車前狀
    況，亦未採取必要之安全措施，即貿然未至中心處即行左轉
    。適有陳淑津所騎乘之車牌號碼ＭＷＩ—五二七號機車，理
    亦應注意應於停止線前停等紅燈；機器腳踏車在駕駛人後設
    有固定座位者，得附載一人，竟附載三位小孩，且將前開機
    車停止於民族路由東往西方向之行人穿越道上停等紅燈。乙○○因有上開疏失，以致看見陳淑津所騎乘之機車時，業已
    閃避不及，其所駕駛之自用小貨車左前車門邊擦撞到陳淑津
    所騎乘之機車左前車頭，並造成陳淑津受有頭部撞傷等傷害
    ，嗣因顱內出血而於同年十月二日下午六時許傷重不治死亡
    。乙○○則於肇事後，犯罪未被有偵查權之公務員或機關發
    覺前，即向到場處理之臺南縣警察局玉井分局警員自首，並
    坦承肇事進而接受裁判。
二、案經台灣台南地方法院檢察署檢察官據報相驗暨陳淑津之夫
    己○○告訴台灣台南地方法院檢察署檢察官偵查起訴。
    理  由
一、訊據被告乙○○固不否認有於前述時、地，駕車與被害人陳
    淑津所騎乘之機車發生擦撞，並造成被害人死亡之結果等事
    實，惟矢口否認有何過失致死犯行，辯稱：其不知有何過失
    ，當日伊欲由中山路左轉進入民族路，於中山路與民族路交
    岔路口處過中心處左轉，見被害人陳淑津騎乘機車逆向行駛
    過來，伊立即停下，被害人所騎乘之機車就撞過來了，伊應
    無未注意車前狀況之疏失云云。經查：
（一）被告於本院九十三年十一月二十三日準備程序時曾自承：
      其尚未行到交岔路口之中心處即已提前左轉，也沒有注意
      車前狀況等語（詳本院九十三年十一月二十三日訊問筆錄
      ），核與證人即目擊本件車禍發生之丁○○，於本院審理
      時到庭具結證稱：「（問：貨車轉彎的角度有無到達十字
      路口的中心點？）還沒有，比較偏內側左轉」等語，及另
      一目擊證人甲○○，於本院審理時到庭具結證稱：「（問
      ：貨車轉彎之前有無行經十字路口的中心點再轉彎？）沒
      有，提早約二公尺左轉的」等語相符（詳本院九十四年八
      月九日審判筆錄）。另詳閱卷附之現場圖及事故現場蒐證
      照片，本件車禍發生後，被告所駕駛之車牌號碼八Ｗ—四
      六三三號自用小貨車，係停止於民族路由東往西方向行人
      穿越道前方約一公尺至四‧三公尺處，車頭朝東南東方，
      車尾則朝西北西方，則依上開被告所駕駛之自用小貨車停
      止位置判斷，倘被告確有行至民族路與中山路交岔路口中
      心處始行左轉彎，則被告所駕駛之上開自用小貨車於肇事
      後之停止位置應係車頭朝東方，車尾朝西往，東西向停止
      於民族路由西往東車道之行人穿越道前方始為合理，顯見
      被告確有未至交岔路口中心處，即提前左轉彎甚明。從而
      ，被告嗣後改口稱：其所駕駛之自用小貨車有行至交岔路
      口中心處左轉云云，顯係卸責之詞，無足憑採。
（二）又被告另辯稱：被害人係逆向行駛於民族路由西往東之車
      道上云云。然證人即車禍時被告駕駛自用小貨車所附載之
      乘客，且係被告之子丙○○則到庭具結證稱：被害人係沿
      中山路由南往北車道旁之人行道往北行駛，行經民族路之
      行人穿越道等語（詳前開審判筆錄），被告與證人丙○○
      就被害人行駛路徑供述不一，渠等所述，已堪置疑。況證
      人丁○○到庭具結證稱：車禍發生時，伊坐在店門口，距
      離車禍現場約五十公尺，當時被告所駕駛之自用小貨車從
      中山路要左轉民族路，被害人所騎乘之機車則在民族路口
      停等紅燈等語（詳前開審判筆錄），參以證人丁○○與被
      告間，不僅未有任何怨隙，且係毫不相識之人，衡情證人
      丁○○應無設詞攀誣，或虛構違規事實以陷害被告之道理
      。再者，證人丁○○到庭具結作證，更係以刑事責任擔保
      其證言之真實性，故證人丁○○之上開證述內容，自較證
      人丙○○所述為可採。因之，被害人係於民族路由東往西
      方向停等紅燈時遭被告所駕駛之自用小貨車擦撞乙節，應
      無疑義。
（三）次按汽車行駛時，駕駛人應注意車前狀況，並隨時採取必
      要之安全措施，道路交通安全規則第九十四條第三項亦定
      有明文，可知注意車前狀況，並隨時採取必要之安全措施
      ，係汽車駕駛人駕駛汽車於道路上行駛之基本注意義務。
      而詳細觀察前述事故現場圖及事故現場蒐證照片等內容，
      亦可發現本件車禍之兩車撞擊地點，係在被告所駕駛之自
      用小貨車由中山路左轉彎欲進入民族路之行人穿越道前方
      處，基此判斷，被告於肇事前應尚有足夠之距離及充分之
      時間，可以發現被害人所騎乘之機車於民族路由西往東之
      行人穿越道前停等紅燈，而預作必要之安全措施，因之，
      若非被告當時疏未注意車前狀況，則應不致於擦撞於行人
      穿越道前停等紅燈之被害人，故被告於肇事當時，有疏未
      注意車前狀況之情形，應可認定。
（四）復按汽車行駛時，駕駛人應注意車前狀況，隨時採取必要
      之安全措施；又汽車行駛至交岔路口左轉彎時，應距交岔
      路口三十公尺前顯示方向燈或手勢，行至交岔路口中心處
      左轉，並不得占用來車道搶先左轉，分別於道路交通安全
      規則第九十四條第三項、第一百零二條第一項第四款定有
      明文。查本件被告乙○○於前述時、地，駕車於道路上行
      駛，理應注意前開道路交通安全規則，而案發當時天候晴
      朗、夜間有照明、路面乾燥、無缺陷、亦無障礙物，且視
      距良好等情，則有前述道路交通事故調查報告表(一)載明可
      考，客觀上亦無不能注意之情事，其竟疏未注車前狀況，
      且未行至交岔路口之中心處，即提前左轉，以致不慎與被
      害人陳淑津所騎乘之機車發生擦撞，並造成被害人死亡之
      結果，是被告之駕車肇事行為，具有過失甚明。另按汽車
      （含機車）駕駛人，駕駛汽車應遵守道路交通標誌、標線
      、號誌之指示者；另機器腳踏車在駕駛人後設有固定座位
      者，得附載一人；又「停止線」係用以指示行駛車輛停止
      之界限，車輛停止時，其前懸部分不得伸越該線，道路交
      通管理處罰條例第六十條第二項第三款、道路交通安全規
      則第八十八條第一項第二款及道路交通標誌標線號誌設置
      規則第一百七十條第一項前段分別規定甚明。查本件被害
      人陳淑津理應注意於停止線前停等紅燈，及機車上僅能附
      載一人之規定，而客觀上亦無不能注意之情事，竟疏未注
      意而逾越停止線停等紅燈，且於機車上附載三位小孩，自
      有違上開注意義務，其有過失亦甚明確。又被告之過失程
      度較被害人之過失程度為大，是被告之過失駕駛行為，應
      係本件車禍發生之肇事主因，另被害人則屬本件車禍發生
      之肇事次因。然被告乙○○之上述過失，既與被害人陳淑
      津之前開過失，併合而為本件車禍之肇事原因，則被害人
      之過失，或可供為被告量刑時之斟酌，但被告之刑事責任
      仍不能因此相抵而獲得減免。
（五）此外，被害人陳淑津因本件車禍受傷，延至九十二年十月
      二日下午六時許傷重不治死亡等情，亦經臺灣臺南地方法
      院檢察署檢察官督同檢驗員相驗屬實，並製有勘驗筆錄、
      驗斷書及相驗屍體證明書各一份在卷足憑。又被告乙○○
      之過失駕車肇事行為，與被害人之死亡結果間，具有相當
      因果關係，亦屬顯然。從而，本件事證已甚明確，被告之
      過失致人於死犯行，應可認定。
三、核被告乙○○所為，係犯刑法第二百七十六條第一項之過失
    致人於死罪。又被告未考領有普通小型車駕駛執照卻駕駛汽
    車，因而致人死亡，應依道路交通管理處罰條例第八十六條
    第一項之規定加重其刑。另被告曾於七十九年間，因犯恐嚇
    罪及違反懲治盜匪條例等案件，經本院以七十九年訴字第一
    三一七號判決分別判處有期徒刑四年十月及九年，並定應執
    行刑有期徒刑十二年在案，嗣經臺灣高等法院臺南分院以八
    十年上訴字第九三三號判決撤銷恐嚇罪部分，改判有期徒刑
    四年，懲治盜匪條例案件部分則駁回上訴，合併定應執行刑
    十一年六月，再經最高法院以八十一年台上字第三一五六號
    判決駁回上訴確定，甫於九十一年四月十五日假釋付保護管
    束期滿執行完畢乙節，亦有臺灣臺南地方法院檢察署刑案資
    料查註紀錄表及臺灣高等法院被告全國前案紀錄表各一份附
    卷可按，其受有期徒刑之執行完畢，五年以內再犯本件有期
    徒刑以上之罪，為累犯，應依法遞加重其刑。而被告於肇事
    後，犯罪未被有偵查權之公務員或機關發覺前，即向到場處
    理之臺南縣警察局玉井分局警員自首，並坦承肇事進而接受
    裁判，此業經臺南縣警察局玉井分局警員姜文進函覆屬實，
    有該局九十三年四月十七日南縣井警三字第０九三０００四
    三六九號函一紙存卷可查，是被告行為合乎自首之要件，應
    依刑法第六十二條前段，減輕其刑並依法先加後減之。爰審
    酌被告生活狀況、品行、智識程度、犯罪所生之危險、損害
    ，係本件車禍發生之肇事主因，過失程度尚非輕微、造成被
    害人死亡之嚴重結果、其於本件訴訟前階段坦承犯行，惟未
    與被害人家屬積極洽談和解，嗣後又改口否認犯行，迄今猶
    未與被害人家屬達成民事和解，其犯後態度實屬不佳等一切
    情狀，量處如主文所示之刑，以資懲儆。
據上論斷，應依刑事訴訟法第二百九十九條第一項前段，道路交
通管理處罰條例第八十六條第一項，刑法第二百七十六條第一項
、第四十七條、第六十二條前段，罰金罰鍰提高標準條例第一條
前段，判決如主文。
本案經檢察官戊○○到庭執行職務。
中　　華　　民　　國　　94　　年　　8 　　月　　18　　日
                  交通法庭    審判長法　官　陳振謙
                                    法　官  卓穎毓
                                    法　官  鄭燕璘
以上正本證明與原本無異。
如不服本判決應於送達後十日內向本院提出上訴狀。
                                    書記官  陳金堂
中　　華　　民　　國　　94　　年　　8 　　月　　18　　日
附錄本案論罪科刑法條全文：
刑法第二百七十六條第一項：
因過失致人於死者，處二年以下有期徒刑、拘役或二千元以下罰
金。
